【裁判字號】    99,監宣,248
【裁判日期】    991026
【裁判案由】    監護宣告
【裁判全文】
臺灣桃園地方法院民事裁定             99年度監宣字第248號
聲  請  人  薛又文
相  對  人  薛名宏
關  係  人（即選定監護人）
            薛又文
關  係  人（即指定會同開具財產清冊之人）
            陳麗卿
上列聲請人對於相對人聲請監護宣告事件，本院裁定如下：
    主  文
宣告薛名宏（男；民國○○年○ 月○○日生；國民身分證統一編號：
Ｚ000000000號）為受監護宣告人。
選定薛又文（男；民國○○年○ 月○○日生；國民身分證統一編號：
Ｚ000000000號）為受監護宣告人薛名宏之監護人。
指定陳麗卿（女；民國○○年○ 月○ 日生；國民身分證統一編號：
Ｚ000000000號）為會同開具財產清冊之人。
聲請程序費用由受監護宣告人薛名宏負擔。
    理  由
一、本件聲請意旨略以：聲請人薛又文為相對人薛名宏之胞弟，
    相對人自小時候起因腦傷，隨著年紀的增長而有自閉、智障
    、無法表達言語，雖送醫診治仍無見起色，近來已因致不能
    為意思表示或受意思表示，或不能辨識其意思表示之效果。
    爰提出戶籍謄本、診斷證明書、中華民國身心障礙手冊影本
    等為證，依民法第14條第1 項、民事訴訟法第597 條第1 項
    規定，聲請准予對相對人為監護宣告。並依民法第1111條規
    定請求指定聲請人為相對人之監護人暨指定相對人之母陳麗
    卿為會同開具財產清冊之人等語。
二、按「對於因精神障礙或其他心智缺陷，致不能為意思表示或
    受意思表示，或不能辨識其意思表示之效果者，法院得因本
    人、配偶、四親等內之親屬、最近一年有同居事實之其他親
    屬、檢察官、主管機關或社會福利機構之聲請，為監護之宣
    告」，民法第14條第1 項定有明文。
三、本件經本院於鑑定人迎旭診所所屬精神鑑定醫師邱瑞祥先生
    前訊問相對人結果，點呼相對人問年籍資料，均一直重複「
    幾歲」之語，且均閉口用「嗯」音回應；另經訊鑑定人所屬
    精神鑑定醫師邱瑞祥先生稱「相對人據病史從小自閉，自閉
    會合併中重度智能障礙，很少有人際互動，語言表達幾乎沒
    有，且常有重複動作，為安排在教養院，其餘詳如鑑定報告
    」等語（參見本院民國99年9 月29日訊問筆錄）。而依鑑定
    人迎旭診所就相對人之精神、心智狀態所為之鑑定結果略稱
    ：薛員學齡前即被確認係自閉症患者，曾在國中特教班受教
    。目前可自行行走，個人衛生不佳，對於問話幾乎不予答理
    ，只會發出「嗯嗯」幾聲，認知功能受損，為自閉症合併重
    度智能不足之個案，因心智缺陷，致不能為意思表示或受意
    思表示，或辨識其意思表示，亦即過去所謂已達到「心神喪
    失」之程度等語，有該診所民國99年9 月29日迎旭祥監宣字
    第99103 號函暨所附精神鑑定報告書在卷可參。本院審酌於
    現場訊問時相對人之精神、心智反應等狀況並參酌鑑定人之
    上揭意見，認相對人目前之精神障礙與心智缺陷之程度，已
    無為意思表示或受意思表示或辨識意思表示之效果的能力，
    而符合受監護宣告之要件，爰依法宣告薛名宏為應受監護宣
    告之人。
四、末按「受監護宣告之人應置監護人」、「法院為監護之宣告
    時，應依職權就配偶、四親等內之親屬、最近一年有同居事
    實之其他親屬、主管機關、社會福利機構或其他適當之人選
    定一人或數人為監護人，並同時指定會同開具財產清冊之人
    。法院為前項選定及指定前，得命主管機關或社會福利機構
    進行訪視，提出調查報告及建議。監護之聲請人或利害關係
    人亦得提出相關資料或證據，供法院斟酌」、「法院選定監
    護人時，應依受監護宣告之人之最佳利益，優先考量受監護
    宣告之人之意見，審酌一切情狀，並注意下列事項：一、受
    監護宣告之人之身心狀態與生活及財產狀況。二、受監護宣
    告之人與其配偶、子女或其他共同生活之人間之情感狀況。
    三、監護人之職業、經歷、意見及其與受監護宣告之人之利
    害關係。四、法人為監護人時，其事業之種類與內容，法人
    及其代表人與受監護宣告之人之利害關係」，民法第1110條
    、第1111條、第1111條之1 分別定有明文。
五、經本院函桃園縣政府請派員進行訪視後，據其提出之評估建
    議略稱：相對人為重度智能障礙，生活無法自理，需由適當
    監護人協助，經社工實際訪查得知，聲請人與會同人確實有
    照顧意願，並已實際照顧相對人，建請法官參酌，以相對人
    之最佳利益選任監護人等語（參見卷附之桃園縣政府民國99
    年10月7 日府社助字第0990397438號函暨所附桃園縣政府社
    會公作及救助科監護宣告訪視報告；惟無法針對法律規定及
    本院函旨作訪視及提出評估建議供本院參酌）。
六、綜上，雖然桃園縣政府之訪視結果，均無法針對法律規定及
    本院函旨作評估建議，俾供本院參酌。然聲請人薛又文為受
    監護宣告人薛名宏之胞弟，平時均由其照顧並處理相關事宜
    ，且有意願擔任監護人，又無不適或不宜擔任監護人的積、
    消極原因，如由薛又文為受監護宣告人薛名宏之監護人，應
    能符合受監護宣告人之最佳利益，爰依法選定薛又文為受監
    護宣告人薛名宏之監護人；又關係人陳麗卿為受監護宣告人
    薛名宏之母，為母子關係，由其來擔任會同開具財產清冊之
    人，應堪勝任。併依前揭規定指定陳麗卿女士為會同開具財
    產清冊之人。
七、依民事訴訟法第604 條第1 項、第608 條第1 項，裁定如主
    文。
中    華    民    國    99    年    10    月    26    日
                        家事法庭法  官  鄭新後
上列正本證明與原本無異。
本裁定就對相對人之監護宣告部分不得抗告；另就其餘有關選定
監護人及指定會同開具財產清冊之人部分如有不服，應於本裁定
送達後10日內向本院提出抗告狀。
中    華    民    國    99    年    10    月    26    日
                                書記官  許家齡

司法院資訊處製作；財團法人民間司法改革基金會備份。
